臺灣板橋地方法院刑事判決　　　　　　　　　　　　　九十三年度訴字第四一三號
　　公　訴　人　臺灣板橋地方法院檢察署檢察官
　　被　　　告　甲○○
?????????
　　指定辯護人　戴銀生律師
右列被告因違反毒品危害防制條例案件，經檢察官提起公訴（九十二年度偵緝字第一
六二三號），本院判決如左：
    主  文
甲○○無罪。
    理  由
一、公訴意旨係以：「甲○○意圖營利並基於概括之犯意，自民國八十九年年底某日
    起，至九十年四月間某日止，連續多次，在其臺北縣板橋市○○路○段八一巷二
    七弄九之二號住處，販賣第二級毒品安非命予乙○○、丙○○（施用毒品部分均
    另案偵辦）及其他不特定人牟利。嗣甲○○因向乙○○收錢，後未依約交貨予乙○○，乙○○乃夥同黃志華及丙○○，於九十年一月二十日上午，至甲○○前開
    品危害防制條例第四條第二項之販賣第二級毒罪嫌。
二、按犯罪事實應依證據認定之，無證據不得認定其犯罪事實；不能證明被告犯罪者
    ，應諭知無罪之判決，刑事訴訟法第一百五十四條第二項、第三百零一條第一項
    分別定有明文。又刑事訴訟上證明之資料，無論其為直接證據或間接證據，均須
    達於通常一般人均不致於有所懷疑，而得確信其為真實之程度，始得據為有罪之
    認定，若其關於被告是否犯罪之證明未能達此程度，而有合理性懷疑之存在，致
    使無從形成有罪之確信，根據「罪證有疑，利於被告」之證據法則，即不得遽為
    不利被告之認定，其以情況證據（即間接證據）斷罪時，尤須基於該證據在直接
    關係上所可證明之他項情況事實，本乎推理作用足以確證被告有罪，方為合法，
    不得徒憑主觀上之推想，將一般經驗上有利被告之其他合理情況逕予排除，此觀
    諸最高法院七十六年台上字第四九八六號、三十二年度上字六七號判例意旨亦甚
    明顯。
三、公訴人認被告涉有販賣第二級毒罪嫌，主要係以(一)被告之供詞、(二)證人乙○○、
    丙○○之證詞及(三)法務部調查局之測謊報告書為其論據，然訊之被告則堅決否認
    有何販賣第二級毒品安非他命予乙○○及丙○○等人之犯行，辯稱：(一)乙○○、
    丙○○會指訴伊販毒給他們，是因為伊之前曾經檢舉他們犯罪，他們懷恨在心，
    所以誣指伊販賣第二級毒品給他們。(二)伊除因檢舉乙○○及丙○○犯罪而受其怨
    恨外，亦遭他們共同強盜，可見雙方立場對立，伊怎有可能販賣毒品給自己的仇
    人等語。義務辯護人則為被告辯稱：(一)被告甲○○及證人乙○○經測謊後，均呈
    現被告並未販毒之結果，顯見被告並未說謊。(二)測謊鑑定若符合測謊之基本程式
    要件，即應賦予證據能力，況此鑑定報告業經本院另案判決引為證據並據以認定
    被告並未販毒予乙○○，即不宜為相反認定等語。經查：
    (一)本案係經臺灣板橋地方法院檢察署檢察官以乙○○、丙○○之指訴，主動簽分
      偵案進行調查，有簽呈一份附於第一九九二號偵字卷第一頁可查，嗣因被告屢
      經傳拘未到，同署檢察官乃發布通緝並將原案報結，經緝獲歸案且限制住居釋
      放後又屢傳不到，乃再度發布通緝，而其在第一次緝獲時供稱：「（乙○○說
      錢有交給你，但你沒有將安非他命交付給他？）沒有這回事」「（八十九年底
      、九十年一月初是否在板市○○路賣安非他命給乙○○？）沒有，況且黃志華
      在警訊時明確說明是挾怨報復」（第一四四五號偵緝字卷第十五頁反面至十六
      頁），第二次緝獲歸案時亦始終堅稱：「（是否有在九十年一月間販賣安非他
      命給乙○○？）沒有」「（為何乙○○說他向你購買『安』錢已經給你，你沒
      有『安』給他？）我不知道」「（為何陳某說他從八十九年年底開始至九十年
      一月中旬在你板橋三民路住處向你購買『安』總共三次？）沒有此事」「（為
      何丙○○也說有向你購買『安』？）我不知道」等語（第一六二三號偵緝字卷
      第十五頁反面），從未承認有販賣第二級毒品予乙○○、丙○○等人之犯行，
      抑或為與乙○○、丙○○等人之指述相符之供詞，從而公訴人以此作為認定被
      告涉犯販賣第二級毒品罪嫌之證據方法，其證據力顯然不足。
    (二)證人乙○○於另案偵訊時雖以被告之身分供稱：「我向甲○○買毒品，錢已經
      給許某，但他安非他命未給我」「（何時開始向甲○○買安非他命？）從八十
      九年底開始，最後一次在九十年一月中旬，都是去板橋市○○路向他買，剛開
      始半兩六千元、後來一兩一萬五千元，連最後一次沒有拿到毒品的這一次，計
      三次」（第七四三八號偵字卷第四○頁），嗣於本院審理時亦以證人
      ：「（何時開始向被告買？）是在我犯強盜案件之前一、二個月，大約是八十
      九年十二月到九十年一月間」「（向他買幾次？）我跟被告買總共大約買五次
      ，其中有二次量比較多，重量分別為半兩及一兩，其他三次是拿一、二千元給
      他，他給我一小包。我都是到被告家在板橋家樂福旁邊巷子的住處買的」「（
      為何知道可以向被告買毒品？）是一個我認識的女性朋友叫小惠介紹我認識的
      」等語，就其指訴被告曾經販賣安非他命給伊乙節雖屬一致，然就販賣之次數
      而言則略有出入。另證人乙○○前雖證稱每次都是親自到板橋市○○路家樂福
      附近被告住處向被告購買，然於偵訊時卻稱：「因為只有丙○○可以找到甲○○，所以我找丙○○帶我們去找甲○○」（第七四三八號偵字卷第四○頁），
      其前後供述亦有齟齬。再查證人乙○○於警詢時自稱：「我當時毒品案通緝中
      ，『阿杰』要叫警察捉我，我很生氣，所以當天和丙○○、黃志華一起去『阿
      杰』家裡」（第七四三八號偵字卷第二一頁），核與被告辯稱乙○○因為知道
      伊檢舉他所以懷恨在心等語若合符節，復參以其指訴被告有販賣安非他命予伊
      之時間，係在伊因為強盜被告財物而遭警查獲之後，其與被告間自有對立之利
      害關係，從而其所為對於被告不利之供述或證詞是否與實情相符，仍待斟酌。
    (三)查證人丙○○於九十年五月十四日另案偵訊雖亦以被告之身分供稱：「（是否
      曾向甲○○買過毒品？）有，被抓前一天跟他買的，我直接去他三民路住處，
      向他買的，買了二千元約一公克左右，只買過這一次，是在當天晚上」等語（
      第七四三八號偵字卷第四四頁），然經調閱其前案紀錄表及臺灣板橋地方法院
      檢察署八十九年度毒偵字第七六０二號卷，並與前開偵訊筆錄交互比對後，其
      所指「被抓前一天」，應係指其於八十九年十二月七日二十一時許，在臺北縣
      板橋市○○○路一三九號八樓「金弘旅店８０８室」為警查獲之前一天而言（
      蓋證人丙○○因於前開時地遭警查獲其有施用毒品犯行後，經檢察官複訊後以
      新臺幣一萬元交保，嗣因本院裁定被告應送勒戒處所觀察勒戒，而於九十年四
      月二十日入所接受觀察勒戒，迨至九十年五月十四日經提解後接受偵訊時，始
      為前開不利於被告之供詞，且其自八十九年十二月七日起至入所觀察勒戒止之
      間復未因其他案件遭警逮捕），而丙○○於八十九年十二月七日二十一時許遭
      到逮捕後，於警詢時供稱：「（你安毒向何人購買？如何聯絡交易？數量價錢
      ？）我沒有向別人購買，是綽號『阿陳』男子給我的，我的正確年籍我不知道
      ，年約二十六歲，是阿陳去賓館找我時給我的」等語（八十九年度毒偵字卷第
      七六０二號卷第八頁反面），於八十九年十二月八日偵訊時則改稱：「我都沒
      有吸毒」「查獲的毒品（安非他命一公克）不是我的」「不是我放置的」等語
      （同前卷第十七頁反面、第十八頁反面），其於遭查獲後警詢時所供述之毒品
      來源，與前開九十年五月十四日偵訊所供，不僅取得原因、地點不同，毒品提
      供者之綽號、年籍亦均與被告不符，遑論其前開二次供詞又與八十九年十二月
      八日偵訊時所述相互矛盾，復參以其係因強盜被告財物案件，經檢察官提解到
      庭實施偵訊時，始指訴被告有販賣安非他命予伊，與被告間當亦具有對立之利
      害關係，從而其所為對於被告不利之供述是否與實情相符，亦值商榷。
    (四)按刑事訴訟法就證據之證明力，採自由心證主義，由法院本於確信自由判斷，
      惟法院之自由判斷，亦非漫無限制，仍不得違背經驗法則及論理法則；測謊檢
      查之受測者可能因人格特性或對於測謊質問之問題無法真正瞭解，致出現不應
      有之情緒波動反應，此時若過於相信測謊結果，反而有害於正當之事實認定；
      惟一般而言，受測者否認犯罪之供述呈現不實之情緒波動反應，不得採為有罪
      判決之唯一證據，若受測者否認犯罪之供述並無不實之情緒波動反應，又無其
      他積極證據證明其被訴之犯罪事實，自得採為有利於受測者之認定（最高法院
      九十二年度台上字第三八二二號判決參照）。證人乙○○曾於九十年五月十六
      日至法務部調查局接受測謊，經該局檢測人員對其以控制問題法、混合問題法
      ，就「（三）其有向甲○○購買安非他命」問題實施測謊後，經測試判讀呈情
      緒波動之反應，研判有說謊，有該局九十年五月十八日（９０）陸（三）字第
      九○○三一四六○號鑑定通知書附卷可稽（第一九九二號偵字卷第五頁），亦
      即乙○○「未」向被告買安非他命。嗣被告於九十二年十一月三日亦至同局接
      受測謊，經該局檢測人員對其以控制問題法、混合問題法，就「（一）其未曾
      販賣安非他命；（二）其未曾販賣安非他命予乙○○；（三）其未曾販賣安非
      他命予丙○○」等問題實施測謊後，經測試判讀無情緒波動之反應，研判未說
      謊，有該局九十二年十一月四日調科參字第○九二○○三九八○九○號鑑定通
      知書及所附參考資料（第一六二三號偵緝字卷第三一至四三頁），亦即被告「
      未」販賣毒品與乙○○及丙○○。前開二份測謊之結果就被告並未販賣毒品予
      乙○○乙節互核相符，而法務部調查局又係專業鑑定機關，其所製作之鑑定報
      告形式上亦符合測謊基本程式要件，況被告否認犯罪之供述並無不實之情緒波
      動反應，又無其他積極證據證明其被訴之犯罪事實，自得採為有利於被告之認
      定。至於證人乙○○於本院審理時雖證稱：我的身體狀況不適合測謊，我在貴
      院九十一年度交訴字第十三號一案也有進行測謊，我一樣都是測完之後簽名，
      當時他們告訴我，我不能夠接受測謊，因為我會緊張，這件的情形跟上件其實
      也是相同等語，然因並無其他證據足證證人乙○○於接受此次測謊時之生理狀
      態與前次測謊時完全相同，自無從單憑此言即推翻前開鑑定通知書之證據能力
      ，亦不足以據以推翻前開有利被告之認定。
四、綜上事證，就被告有無販賣第二級毒品安非他命予乙○○及丙○○之犯行，尚未
    達於通常一般之人均不致有所懷疑而得確信其為真實之程度，復查無其他積極證
    據足證被告確實有此犯行，本院即無從形成有罪之確信。根據「罪證有疑，利於
    被告」之證據法則及前引規定與判例意旨，因不能證明被告犯罪，即應依法諭知
    被告無罪之判決。
據上論斷，應依刑事訴訟法第三百零一條第一項，判決如主文。
本案經檢察官葉志飛到庭執行職務
中　　　華　　　民　　　國　　九十三　　年　　 十一 　　月　　二十五　　日
                          臺灣板橋地方法院刑事第十一庭
                              審判長法  官  潘  翠  雪
                                    法?官  王  士  珮
                                    法　官  楊  明  佳
右正本證明與原本無異。
如不服本判決，應於判決送達後十日內向本院提出上訴狀（應附繕本），上訴於臺灣
高等法院。
                                    書記官  黃  炎  煌
中　　　華　　　民　　　國　　九十三　　年　　 十一 　　月　　二十六　　日
